臺灣臺中地方法院刑事判決
110年度交易字第1155號
公  訴  人  臺灣臺中地方檢察署檢察官
被      告  陳新曲


上列被告因過失傷害案件，經檢察官提起公訴（110年度偵字第2
5852號），本院判決如下：
    主    文
陳新曲犯過失傷害罪，處拘役伍拾日，如易科罰金，以新臺幣壹
仟元折算壹日。
    犯罪事實
一、陳新曲於民國109年11月21日下午3時30分許，駕駛車牌號碼
    00-0000號自用小客車，沿臺中市大里區國光路2段由南往北
    方向行駛至國光橋，本應注意汽車在設有慢車道之雙向二車
    道，於快慢車道間變換車道時，應顯示方向燈，讓直行車先
    行，並注意安全距離，而依當時天候晴、日間自然光線、路
    面鋪裝柏油、乾燥、無缺陷、亦無障礙物，且視距良好，並
    無不能注意之情事，竟疏未注意慢車道上有直行車，而未顯
    示右側方向燈，即貿然自外側快車道向右變換至慢車道；適
    右後方有盧怡君騎乘車牌號碼000-000號普通重型機車沿同
    向慢車道行駛，亦未注意車前狀況，採取必要之安全措施；
    詎盧怡君見狀為避免碰撞而緊急煞車，致機車打滑摔車，並
    受有右側近端肱骨粉碎移位性骨折、頭部外傷、臉部、右下
    腹及四肢多處擦傷之傷害。陳新曲肇事後，犯罪偵查機關未
    發覺前，主動向到場處理之員警自首並願接受裁判。
二、案經盧怡君訴由臺中市政府警察局霧峰分局報告臺灣臺中地
    方檢察署檢察官偵查起訴。
    理    由
一、證據能力之說明：
    按被告以外之人（包括證人、鑑定人、告訴人、被害人及共
     同被告等）於審判外之陳述雖不符刑事訴訟法第159 條之1
     ，法院審酌該言詞陳述或書面陳述作成時之情況，認為適
    當 者，亦得為證據；當事人、代理人或辯護人於法院調查
    證據 時，知有刑事訴訟法第159 條第1 項不得為證據之情
    形，而 未於言詞辯論終結前聲明異議者，視為有前項之同
    意，同法 第159 條之5 定有明文。查檢察官、被告陳新曲
    （下稱被告），對於本判決所引用之下列各項證據方法之證
    據能力均不爭執，且於本院審判期日調查證據時，亦未於言
    詞辯論終結前聲明異議，茲審酌該等言詞陳述及書面陳述作
    成時之情況，並無不宜作為證據之情事，依法自得作為證據
    。
二、認定犯罪事實所憑之證據及理由：
（一）上開犯罪事實，業據被告於本院審理時坦承不諱（見本院
      卷第29頁），核與證人即告訴人盧怡君於警詢時之陳述相
      符（見偵卷第25至29頁），並有員警職務報告、臺中市政
      府警察局道路交通事故談話紀錄表、臺中市車輛行車事故
      鑑定委員會110年2月23日中市車鑑字第0000000號案鑑定
      意見書、臺中市政府警察局交通事故補充資料表、臺中市
      政府警察局交通事故肇事人自首情形紀錄表、證號查詢汽
      車駕駛人資料、道路交通事故現場圖、道路交通事故調查
      報告表（一）、（二）、肇事現場及車損照片12張、監視
      器錄影畫面截圖、車號查詢汽車車籍資料（見偵卷第15、
      31至33、45至46、47、53、55、63、65、67、69至74、75
      、91頁）等在卷可稽；且告訴人因本案車禍受有前述傷害
      ，亦有中山醫學大學附設醫院診斷證明書1紙在卷足憑（
      見偵卷第39頁）。
（二）按「行車遇有轉向、減速暫停、讓車、倒車、變換車道等
      情況時所用之燈光及駕駛人之手勢，應依下列規定：六、
      變換車道時，應先顯示欲變換車道方向之燈光或手勢」、
      「汽車在設有慢車道之雙向二車道，除應依前項各款規定
      行駛外，於快慢車道間變換車道時，應顯示方向燈，讓直
      行車先行，並注意安全距離」，道路交通安全規則第91條
      第1項第6款、第97條第2項分別定有明文。申言之，汽車
      於快慢車道間變換車道時，應先顯示欲變換車道方向之方
      向燈，應讓直行車先行，並注意安全距離；上開道路確劃
      設有分隔快慢車道之白實線，亦即設有慢車道，此有道路
      交通事故現場圖所繪、道路交通事故調查報告表（一）車
      道劃分設施-分道設施欄之記載及肇事現場照片附卷可參
      （見偵卷第63、65、69至72頁）。被告領有合格駕駛執照
      ，自應知悉上開規定。次依當時天候晴、日間自然光線、
      市區道路柏油路面乾燥、無缺陷及障礙物，且視距良好，
      亦據前揭道路交通事故調查報告表（一）記載明確，並無
      不能注意之情事。又被告除就本案車禍之過失，坦認於前
      外，並於警詢時供明：我見後方無來車後，未打方向燈即
      向右變換至慢車道（見偵卷第19頁），審理時供稱：我車
      子要右轉的時候，後視鏡沒有看到車子（見本院卷第30頁
      ）；證人即告訴人亦在警詢中指證：伊當時見一部自小客
      車由外側車道未打方向燈而變換至慢車道（見偵卷第27頁
      ），足見被告於外側快車道向右變換至慢車道時，未注意
      到慢車道上告訴人之車而未禮讓該直行車先行，且未顯示
      方向燈即貿然向右變換車道，其確有違反上開道路交通規
      則之駕駛行為，然告訴人騎乘上開機車，亦疏未注意車前
      狀況，採取即時且妥適之煞停措施，以致於發現被告車輛
      變換車道時，緊急煞車而打滑，致人、車摔倒在地，2車
      同為本案車禍之肇事原因，臺中市車輛行車事故鑑定委員
      會亦同此見解，有該鑑定委員會110年2月23日中市車鑑字
      第0000000號案鑑定意見書附卷可考（見偵卷第45至46頁
      ）。是以被告上開違規駕駛行為就本案車禍之發生確有過
      失。且被告之過失與告訴人因本案車禍所受之前揭傷害間
      ，具有相當因果關係存在，故被告自應負過失傷害之責任
      。至告訴人騎乘上開機車未注意車前狀況之情形，就車禍
      之發生亦有過失，業敘明於前，但此仍無解於被告所應負
      之過失責任，僅得於量刑時予以斟酌，併予敘明。
（三）綜上，本案事證明確，被告犯行洵堪認定，應依法論科。
三、論罪科刑：
（一）核被告所為，係犯刑法第284條前段過失傷害罪。又被告
      肇事後，於未經有偵查權之機關或公務員發覺為犯嫌前，
      在警方前往現場處理時當場承認其為肇事人而願接受裁判
      ，有臺中市政府警察局道路交通事故肇事人自首情形紀錄
      表在卷可稽（見偵卷第53頁），符合自首要件，依刑法第
      62條前段規定減輕其刑。
（二）爰審酌被告行車自外側快車道變換至慢車道時，未確實注
      意告訴人機車於慢車道行駛，而未禮讓告訴人之直行機車
      先行，亦未顯示右側方向燈，而貿然變換至慢車道以致肇
      事，就本案車禍被告過失情節較重，然因告訴人就車禍之
      發生亦有過失，兼衡被告與告訴人之過失程度、告訴人所
      受之傷勢，被告於審理時終能坦認本案過失犯行，態度尚
      可，然迄未與告訴人達成和解及賠償告訴人所受損害，暨
      被告自陳國中肄業之智識程度，家庭經濟狀況普通（見本
      院卷第29頁）等一切情狀，量處如主文所示之刑，並諭知
      易科罰金之折算標準。
據上論斷，應依刑事訴訟法第299條第1項前段，刑法第284條前
段、第62條前段、第41條第1項前段，刑法施行法第1條之1，判
決如主文。
本案經檢察官郭景銘提起公訴，檢察官黃元亨到庭執行職務。
中　　華　　民　　國　　110 　年　　10　　月　　5 　　日
                  刑事第八庭    法  官  王靖茹
以上正本證明與原本無異。
如不服本判決應於收受判決後20日內向本院提出上訴書狀，並應
敘述具體理由；其未敘述上訴理由者，應於上訴期間屆滿後20日
內向本院補提理由書（均須按他造當事人之人數附繕本）「切勿
逕送上級法院」。
告訴人或被害人如不服判決，應備理由具狀向檢察官請求上訴，
上訴期間之計算，以檢察官收受判決正本之日起算。
                                書記官  廖于萱
中　　華　　民　　國　　110 　年　　10　　月　　5 　　日
附錄論罪科刑法條：
【中華民國刑法第284條】
因過失傷害人者，處1年以下有期徒刑、拘役或10萬元以下罰金
；致重傷者，處3年以下有期徒刑、拘役或30萬元以下罰金。